【裁判字號】    96,訴易,71
【裁判日期】    970812
【裁判案由】    侵權行為損害賠償
【裁判全文】
臺灣高等法院民事判決                  96年度訴易字第71號
原      告  乙○○
被      告  甲○○
上列當事人間因原告提起刑事附帶民事訴訟，請求侵權行為損害
賠償事件，經本院刑事庭移送前來，本院於97年7月29日言詞辯
論終結，判決如下：
    主  文
被告應給付原告新臺幣壹拾壹萬肆仟佰貳拾伍元。
原告其餘之訴駁回。
訴訟費用由被告負擔百分之四十七，餘由原告負擔。
    事實及理由
壹、程序方面：
    按訴狀送達後，原告固不得將原訴變更或追加他訴。但如擴
    張或減縮應受判決事項之聲明者，不在此限，民事訴訟法第
    255條第1項第3款定有明文。本件原告於起訴時原請求被告
    應給付原告新台幣（下同）27萬0,064元（見本院附民卷第2
    頁訴之聲明）。嗣減縮聲明為：被告應給付原告24萬3,264
    元（見本院訴易卷第101頁之筆錄），依民事訴訟法第255條
    第1項第3款之規定，原告上開減縮之請求，程序自屬合法，
    應予准許。合先敘明。
貳、實體方面：
一、本件原告主張：被告於民國94年11月13日下午，於臺北市○
    ○○路、松江路交叉口處，因無照駕駛並闖紅燈肇事，致伊
    受傷送醫急救，且所騎乘機車損壞嚴重，而傷害部分，業經
    判處罪刑確定在案。又伊因治療創傷支出醫療費用新台幣（
    下同）9,773元；因受傷無法騎乘機車而搭乘計程車之交通
    費用2,685元；受損之機車修復費用1萬7,550元；事故後無
    法正常工作而在家休養收入減少三個月，即勞動能力損失21
    萬3,256元，合計24萬3,264元等情，爰依侵權行為之法則，
    求為命被告給付24萬3,264元之判決（見本院訴易字卷第101
    頁之筆錄）。
二、被告則以：
    (一)對原告請求醫療費用9,773元、交通費用2,685元部分無意
      見。關於機車修復費用1萬7,550元，原告提出估價單之真
      正與否不明，原告應舉證確有支出修車費之事實。又勞動
      能力損失部分，雖原告有受傷，然未請假，其請求21萬
      3,256元，顯然過高等語，資為抗辯。並答辯聲明：原告
      之訴駁回。
三、兩造不爭執事項：
    被告無重型機車駕駛執照，於94年11月13日下午，駕駛所有
    車牌FZK-808號重型機車，沿臺北市中山區○○○路第三車
    道南往北方向行駛，同日下午15時33分許，行經建國北路3
    段與松江路口時，未遵守燈號指示而闖紅燈行駛，適有原告
    駕駛車牌BLM-751號重型機車，由該路口南側機車待轉區南
    往北方向行駛，因而其機車左側車身與原告駕駛重型機車前
    車頭撞擊肇事，致原告人車倒地受有右手遠端橈骨骨折、右
    手舟狀骨骨折傷害，被告因而被判處有期徒刑五月，嗣依中
    華民國九十六年罪犯減刑條例減為有期徒刑二月十五日確定
    。又原告因此支出醫療費9,773元、交通費用2,685元，以及
    原告已領取保險費7,695元等事實，為兩造所不爭執（見本
    院訴易字卷第102頁之筆錄），且有計程車收據、醫療單據
    、本院96年度交上易字第302號刑事判決可證（見本院附民
    卷第3-1頁至第11頁、本院訴易字卷第3頁至第6頁）。而被
    告因此所涉及刑責部分，亦經刑事法院依過失傷害罪名，判
    處有期徒刑五月，得易科罰金，嗣依中華民國九十六年罪犯
    減刑條例減為有期徒刑二月十五日，得易科罰金之事實，亦
    有臺灣臺北地方法院（下稱臺北地院）95年度交易字第741
    號及本院96年度交上易字第302號刑事判決足據（見本院附
    民卷第3頁至第6頁之刑事判決），且經本院調閱該刑事卷宗
    核閱屬實，自堪信為真實。
四、本件經依民事訴訟法第463條準用同法第270條之1第1項第3
    款規定，整理並協議簡化爭點後，兩造同意就本院97年6月
    16日準備程序中，兩造協議簡化之爭點為辯論範圍。本件兩
    造之爭執點為：原告得依侵權行為法則請求被告給付機車修
    復費、勞動能力損失之金額各為若干？（見本院訴易字卷第
    95頁之筆錄）茲分述如下：
    (一)按刑事訴訟判決所認定之事實，固非當然有拘束民事訴訟
      判決之效力，但民事法院調查刑事訴訟原有之證據，而斟
      酌其結果以判斷事實之真偽，並於判決內記明其得心證之
      理由，即非法所不許（最高法院69年台上字第2674號及49
      年台上字第929號判例意旨參照）。本件兩造既已聲明引
      用本件刑事訴訟之卷證資料（見本院訴易字卷第20頁之筆
      錄），本院自得調查刑事訴訟中原有之證據，斟酌其結果
      以判斷其事實。
    (二)經查，本件事故之發生，係被告無重型機車駕駛執照，於
      94年11月13日下午，駕駛其所有車牌FZK-808號重型機車
      ，沿臺北市中山區○○○路第三車道南往北方向行駛，同
      日下午15時33分許，行經建國北路3段與松江路口時，應
      注意行駛至交叉路口，其行進、轉彎，應遵守燈光號誌，
      依當時天候晴、日間自然光線、無障礙物、視距良好、號
      誌運作正常等情形，並無不能注意之情況，竟疏未注意及
      此，未遵守燈號指示而闖紅燈行駛，適有原告駕駛車牌
      BLM-751號重型機車，由該路口南側機車待轉區南往北方
      向行駛，因而其機車左側車身與原告駕駛重型機車前車頭
      撞擊肇事，致原告人車倒地受有右手遠端橈骨骨折、右手
      舟狀骨骨折傷害，而被告之刑責部分已確定之事實，為兩
      造所不爭執。且有計程車收據、醫療單據、本院96年度交
      上易字第302號刑事判決可考（見本院附民卷第3-1頁至第
      11頁、本院訴易字卷第3頁至第6頁）。又刑事法院係依過
      失傷害罪名，判處被告有期徒刑五月，如易科罰金，以銀
      元佰元即新台幣玖佰元折算壹日，減為有期徒刑二月十
      五日，如易科罰金，以銀元佰元即新台幣玖佰元折算壹
      日確定，有臺北地院95年度交易字第741號及本院96年度
      交上易字第302號刑事判決可考（見本院96年度交上易字
      第302號卷第4頁至第7頁及本院訴易卷第3頁至第6頁之刑
      事判決），足證被告確有因過失傷害之侵權行為。則原告
      本於侵權行為之法律關係，請求被告賠償損害，自屬有據
      。
    (三)按因故意或過失，不法侵害他人之權利者，負損害賠償責
      任。又汽車、機車或其他非依軌道行駛之動力車輛，在使
      用中加損害於他人者，駕駛人應賠償因此所生之損害。又
      不法侵害他人之身體或健康，對於被害人因此喪失或減少
      勞動能力，或增加生活上之需要時，應負損害賠償責任，
      民法第184條第1項前段、第191條之2前段、第193條第1項
      分別定有明文。經查：
      1.關於原告請求支出醫療費9,773元、交通費用2,685元部
        分，被告不爭執（見本院訴易字卷第102頁之筆錄）。
        是原告此部分之主張，自屬可採。
      2.關於機車修復費用1萬7,550元部分：
        原告主張系爭機車因本件車禍致受損害而支出修理費
          用1萬7,550元等語。查，依原告所提出之估價單所示
          ，修復金額為1萬7,550元（見本院附民卷內所附之估
          價單）、修車收據為1萬7,600元（見本院訴易字卷第
          96-1頁之收據）。再參以證人黃月玉證稱：「這是原
          告送機車到我們車行修理，我們估出此估價單，修車
          費用就是這個價額，但是原告後來並沒有來跟我換成
          收據。」等語（見本院訴易字卷第75頁之筆錄）。足
          見系爭機車確因本件車禍而受有損害，機車修復費用
          為1萬7,550元。是原告主張機車修復費用為1萬7,550
          元，自屬可採。
        又系爭機車出廠日期為92年6月，原告購買時係新車
          ，而本件係於94年11月13日肇事（見本院訴易字卷第
          3頁之判決），則系爭機車自出廠迄肇事已逾二年，
          零件自有折舊，是零件更新部分仍應扣除應予折舊。
          依行政院公佈之固定資產耐用年限數表，系爭機車之
          耐用年數應為3年，至94年11月13日事故發生時，已
          使用2年5月。爰參酌依行政院公佈之固定資產耐用年
          限數表及固定資產折舊率表，以定率遞減法計算之，
          系爭機車之耐用年數為3年，則每年折舊千分之536；
          及依營利事業所得稅結算申報查核準則第95條第8項
          規定，提列折舊以年為計算單位，其使用期間未滿1
          年者，按實際使用月數相當於全年之比例計算之，不
          滿1月者，以月計。而本件機車之修理費為1萬7,550
          元，則本件零件費用折舊後之金額應為2,934元｛計
          算式為：第1年：1萬7,550元－（1萬7,550元×0.536
          ）＝8,143元。第2年：8,143元－（8,143元×0.536
          ）＝3,778元。後5個月：3,778元－（3,778元×
          0.536×5/12）＝2,934元，元以下4捨5入｝。是系爭
          機車更新零件部分應予計算折舊，依耐用年數3年計
          算後，原告得請求修復費部分應僅為2,934元。
      3.關於勞動能力損失21萬3,256元部分：
        按被害人因身體或健康受侵害，而減少勞動能力者，
          其減少勞動能力之價值，不能以現有之收入為準，應
          以其能力在通常情形下可能取得之收入為標準。其金
          額應就被害人受侵害前之身體健康狀態、教育程度、
          專門技能、社會經驗等方面酌定之，不能以受傷後一
          時一地之工作收入為準。
        查，原告因系爭車禍，受有右手遠端橈骨骨折、右手
          舟狀骨骨折傷害，此亦為被告所不爭執，且有國立台
          灣大學醫學院附設醫院診斷證明書可考，該證明書記
          載：「病人（指原告）於94-11-13急診住院，94-11-
          14手術以鋼釘內固定，94-11-16出院，預計須休養三
          個月，請門診追蹤治療。」（該診斷證明書附於臺北
          地院檢察署偵查卷第16頁-影本附於本院訴易字卷第
          104頁）。足見原告因本件車禍受傷須休養三個月。
        原告雖主張事故後無法正常工作而在家休養收入減少
          三個月，即勞動薪資損失21萬3,256元等語，被告辯
          稱原告有受傷，然未請假，其請求勞動薪資損失21萬
          3,256元，顯然過高等語。如前所述，原告因本件車
          禍受傷須休養三個月，而原告94年度之薪資所得共計
          85萬3,024元（計算式為：5,000元＋62萬1,132元＋
          14萬4,836元＋8萬2,056元＝85萬3,024元），有94年
          度綜合所得結算申報書、扣繳憑單可稽（見本院附民
          卷第12頁、本院訴易字卷第21、22頁），依此計算，
          原告每月之薪資所得為7萬1,085元（計算式為85萬
          3,024元÷12＝7萬1,085元，元以下4捨5入）。又依
          原告提出之出勤表所示（見本院訴易字卷第51頁至第
          72頁），原告於系爭車禍後雖僅有請病假6天，被告
          對此亦未爭執（見本院訴易字卷第87頁被告所提之答
          辯狀），然原告因系爭車禍，受有右手遠端橈骨骨折
          、右手舟狀骨骨折傷害，而手術以鋼釘固定，原告為
          汽車業務員，因受傷其業務必受有影響，惟必非全無
          收入。準此，是原告請求三個月之勞動薪資損失21萬
          3,255元（計算式為：7萬1,085元×3＝21萬3,255元
          ），顯然過高，本院認勞動薪資損失以一個月又15天
          即10萬6,628元（計算式為：7萬1,085元×1.5＝10萬
          6,628元，元以下4捨5入）為適當。超過此部分之請
          求，自屬無據。
      4.準此，原告之損害額為：醫療費9,773元。交通費
        用2,685元。機車修復費2,934元。勞動薪資損失10
        萬6,628元。合計為12萬2,020元（計算式為：9,773元
        ＋2,685元＋2,934元＋10萬6,628元＝12萬2,020元）。
    (四)又原告得請求被告賠償之損害額為12萬2,020元，而本件
      經送鑑定認為被告闖紅燈、無照駕駛，為肇事原因，原告
      無肇事因素，有該鑑定意見書可考（附於前開偵查卷89頁
      至第93頁）。是被告辯稱原告與有過失，自屬無據。
    (五)又原告已領取保險費7,695元，為兩造所不爭執，且有領
      取資料可考（見本院訴易字卷第78頁），則原告請求之賠
      償額應扣除所領取之保險費。是原告得請求之金額為11萬
      4,325元（計算式為：12萬2,020元－7,695元＝11萬4,325
      元）。
五、綜上所述，原告依侵權行為之法則，請求被告給付11萬4325
    ，為有理由，自屬應予准許。至超過上開部分之請求，即屬
    不應准許。
六、本件事證已臻明確，兩造其餘主張與舉證，經審酌核與判決
    結果不生影響，爰不逐一論述，併此敘明。
八、據上論結，本件原告之訴為一部有理由，一部無理由，依民
    事訴訟法第79條，判決如主文。
中    華    民    國    97    年    8     月   12     日
                  民事第七庭
                      審判長法  官  鄭三源
                            法  官  邱  琦
                            法  官  王聖惠
正本係照原本作成。
不得上訴。
中    華    民    國    97    年    8     月    12    日
                            書記官  陳樂觀


司法院資訊處製作；財團法人民間司法改革基金會備份。
